【裁判字號】    89,訴,16
【裁判日期】    890126
【裁判案由】    損害賠償
【裁判全文】
臺灣雲林地方法院民事判決  八十九年訴字第十六號
    原      告  甲○○
    被      告  丁○○○○○○.
                              .
                乙○○        .
                丙○          .
右當事人間請求損害賠償事件，本院判決如左：
    主      文
被告應連帶給付原告新台幣肆拾柒萬玖仟柒佰玖拾壹元及自民國八十八年十二月三十
日起至清償日止，按週年利率百分之五計算之利息。
原告其餘之訴駁回。
訴訟費用由被告連帶負擔十分之八，餘由原告負擔。
本判決原告勝訴部分，於原告以新臺幣壹拾陸萬元供擔保後，得假執行。
原告其餘假執行之聲請駁回。
    事    實
甲、原告方面：
  一、聲明：被告應連帶給付原告新台幣（下同）六十一萬六千七百九十一元，及自
      起訴狀繕本送達翌日起至清償日止，按週年利率百分之五計算之利息，並願供
      擔保求為假執行之宣告。
  二、陳述：
  （一）被告楊瓊如於民國八十七年四月廿九日凌晨三時四十分許，駕駛車牌號碼Ｙ
        Ｖ─四四一七號自用小客車，沿雲林縣西螺鎮○○路由北往南行駛，行經該
        路與光復西路設有閃光黃燈號誌之交岔路口時，原應注意汽車行駛至交岔路
        口時，應遵守燈光號誌，又其行進方向之管制號誌為閃光黃燈，為警告車輛
        應減速接近，且須注意安全小心通過，及汽車行駛時，駕駛人應注意車前狀
        況並隨時採取必要之安全措施，而依當時情形，雖夜間有微雨、路面濕潤，
        但無障礙物，且有照明，視距良好，並無不能注意之情事，詎竟疏未遵行各
        該規定貿然穿越該路口。適訴外人黃泗清騎乘車牌號碼ＩＸＪ－七六六號機
        車後載原告，沿同鎮○○○路之支道，由東往西行行經該路口，亦疏未注意
        行駛至交岔路口時，應遵守燈光號誌，並注意其行進方向之管制號誌為閃光
        紅燈，應停車再開，且車輛應減速接近，先停止於交岔路口前，讓幹道之被
        告楊瓊如車輛優先通行後，認為安全方得續行，即率然通過該路口，致二車
        均煞避不及，訴外人黃泗清之機車因之撞及被告楊瓊如所駕自小客車之左前
        車身，訴外人黃泗清及原告等人車倒地，原告因而受有頭部傷害合併臉部多
        重裂傷、腹部挫傷合併內出血及低血溶性休克、膀胱破裂、右股骨幹骨折、
        及骨盆骨折等傷害。訴外人黃泗清則受頭部外傷、腦出血之傷害，經送醫後
        ，延於同年五月一日上午九時四十五分許，不治死亡。
  （二）按因故意或過失，不法侵害他人之權利者，負損害賠償責任；數人共同不法
        侵害他人之權利者，連帶負損害賠償責任，民法第一百八十四條第一項前段
        、第一百八十五條定有明文。被告楊瓊如駕駛自用小客車，幹道車行經閃光
        黃燈交岔路口，未能減速慢行，與有過失，又訴外人黃泗清駕駛重型機車，
        後載原告行車至閃紅燈交岔路口，支道車未禮讓幹道車先行，顯然與有過失
        ，且此次交通意外事件，致原告受傷害，皆肇因被告楊瓊如及訴外人黃泗請
        二人之過失所引起，渠等依法自當負起連帶損害賠償責任。又按按繼承人自
        繼承開始時，除本法另有規定外，承受被繼承人財產上之一切權利、義務。
        但權利、義務專屬於被繼承人本身者，不在此限，民法第一千一百四十八條
        定有明文。因此，加害人死亡後，其繼承人將概括繼承加害人之財產及債務
        ，該債務即包括尚未確定數額之車禍賠償義務。本件訴外人黃泗清於車禍後
        死亡，因其未婚，無配偶、子女，依法定繼承順序，其父母即被告乙○○、
        丙○為繼承人，應負連帶賠償責任。
  （三）原告爰依民法第一百八十四條第一項、第一百九十三條、第一百九十五條、
        第二百十六條之規定請求被告負損害賠償責任。茲將被告應賠償之事項、金
        額臚陳於后：
    １、醫療費用：原告於車禍受傷後，經送臺灣省立雲林醫院急救，支出醫療費用
        七萬三千六百九十一元。另支出車資三千六百元。
    ２、看護費用：住院及復健期間僱請吳鳳凰看護，自八十七年五月十六日至同年
        七月三十日止，每日一千五百元，共支出十一萬二千五百元。
    ３、喪失勞動能力致收入減少：原告前任職於雲林縣斗六市泡泡龍茶坊，月薪為
        一萬五千元，原告因此次意外事故，自八十七年五月起至八十八年八月止，
        共十六個月期間無法復職工作，故請求二十四萬元。
    ４、非財產上之損害賠償：原告因此次交通事故，身體健康嚴重受損，內心痛楚
        不堪，為彌補原告精神上痛苦，故請求非財產上損害賠償十六萬元，以資慰
        藉。
  （四）基上所述，依侵權行為之法律關係，請求如訴之聲明之給付。
  三、證據：提出驗傷診斷書一份、診斷證明書一份、臺灣省嘉雲區車輛行車事故鑑
      定委員會（下稱行車事故鑑定委員會）鑑定意見書一份、車資收據一紙、特別
      護理費收據二紙、救護車收據一紙、醫療器材收據一張、醫療費用收據三張、
      工作證明書一紙、送貨單一紙為證。並請求訊問證人吳鳳凰。
乙、被告乙○○、丙○方面：
  一、聲明：求為判決駁回原告之訴
  二、陳述：被告兒子黃泗清因本件車禍死亡，被告二人並沒有辦理拋棄繼承手續，
      而被告兒子黃泗清沒有結婚，故沒有配偶及小孩，黃泗清之年紀已超過二十歲
      為獨立之成年人，與其二人無涉，被告家裡之經濟狀況也不好，現失去一名兒
      子，希望原告能體諒。
  三、證據：提出戶籍謄本二份、吳瑞旭之相驗屍體證明書為證。
丙、被告楊瓊如方面：被告楊瓊如未於言詞辯論期日到場，亦未提出書狀作何聲明或
    陳述
丁、本院依職權函詢行政院衛生署雲林醫院（下稱雲林醫院）查明原告之就診醫療狀
    況；並依職權調閱本院八十七年度交易字第八七號、臺灣高等法院臺南分院（下
    稱臺南高分院）八十八年度交上易字第一三０四號過失致死卷宗。
    理    由
一、被告楊瓊如經合法通知，未於言詞辯論期日到場，核無民事訴訟法第三百八十六
    條所列各款情形，爰依原告之聲請，就被告楊瓊如部分，由其一造辯論而為判決
    。
一、原告主張被告楊瓊如於八十七年四月廿九日凌晨三時四十分許，駕駛車牌號碼Ｙ
    Ｖ─四四一七號自用小客車，沿雲林縣西螺鎮○○路由北往南行駛，行經該路與
    光復西路設有閃光黃燈號誌之交岔路口時，原應注意汽車行駛至交岔路口時，應
    遵守燈光號誌，又其行進方向之管制號誌為閃光黃燈，為警告車輛應減速接近，
    且須注意安全小心通過，及汽車行駛時，駕駛人應注意車前狀況並隨時採取必要
    之安全措施，而依當時情形，雖夜間有微雨、路面濕潤，但無障礙物，且有照明
    ，視距良好，並無不能注意之情事，詎竟疏未遵行各該規定貿然穿越該路口。適
    訴外人黃泗清騎乘車牌號碼ＩＸＪ－七六六號機車後載原告，沿同鎮○○○路之
    支道，由東往西行行經該路口，亦疏未注意行駛至交岔路口時，應遵守燈光號誌
    ，並注意其行進方向之管制號誌為閃光紅燈，應停車再開，且車輛應減速接近，
    先停止於交岔路口前，讓幹道之被告楊瓊如車輛優先通行後，認為安全方得續行
    ，即率然通過該路口，致二車均煞避不及，訴外人黃泗清之機車因之撞及被告楊
    瓊如所駕自小客車之左前車身，訴外人黃泗清及原告等人車倒地，原告因而受有
    頭部傷害合併臉部多重裂傷、腹部挫傷合併內出血及低血溶性休克、膀胱破裂、
    右股骨幹骨折及骨盆骨折等傷害，訴外人黃泗清經送醫後死亡，被告楊瓊如則經
    本院刑事庭以八十七年度交易字第八七號刑事判決認定其過失傷害致人於死亡，
    處有期徒刑七月，後經被告楊瓊如提起上訴，經臺南高分院以八十八年度交上易
    字第一三０四號刑事判決駁回上訴之事實，業據原告提出診斷證明書為證，並為
    被告楊瓊如於刑事審理時所自承，且經本院查閱前開刑事案件卷宗屬實。又訴外
    人黃泗清駛重機車，行經閃光紅燈交岔路口，支道車未讓幹道車先行，為肇事主
    因，被告楊瓊如駕駛自用小客車，幹道車行經閃光黃燈交岔路口，未能減速慢行
    ，為肇事次因等情，行車事故鑑定委員會鑑定意見書一份存卷可憑。綜上所述，
    自堪信原告此部分主張為真實。
二、按繼承人自繼承開始時，除本法另有規定外，承受被繼承人財產上之一切權利、
    義務，但權利、義務專屬於被繼承人本身者，不在此限，民法第一千一百四十八
    條定有明文。該條所謂屬於繼承人一身專屬之權利，係指身分上之權利，例如父
    母對子女之親權、夫妻間之權利義務等，因均非財產上之權利，故不得繼承，而
    以財產之繼承為主要內容者，就繼承法而言，多可作為繼承之標的。被告乙○○
    、丙○主張：訴外人黃泗清為成年人，已從被告家中獨立，與被告二人無所牽涉
    云云，對上開法條規定尚有誤會。又查，訴外人黃泗清為被告乙○○、丙○二人
    之兒子，其未結婚，無配偶及子女，且被告乙○○、丙○於訴外人黃泗清死亡，
    並未依民法第一千一百七十四條之規定拋棄繼承等情，有戶籍謄本為證，且為被
    告所自承，並經向本院分案室查詢屬實，是被告乙○○、丙○為加害人黃泗清之
    繼承人，自應繼承其之權利、義務，於本件應負起上揭車禍之損害賠償責任。
三、按因故意或過失不法侵害他人之權利者，負損害賠償責任；不法侵害他人之身體
    或健康者，對於被害人因此喪失或減少勞動能力或增加生活上之需要時，應負損
    害賠償責任；不法侵害他人之身體、健康者，被害人雖非財產上之損害，亦得請
    求賠償相當之金額，分別為民法第一百八十四條第一項前段、第一百九十三條第
    一項及第一百九十五條第一項分別定有明文。再按數人共同不法侵害他人之權利
    者，連帶負損害賠償責任。不能知其中孰為加害人者亦同，民法第一百八十五條
    亦定有明文。經查，被告楊瓊如與訴外人黃泗清既共同不法侵害原告致其受傷而
    受有損害，是以被告不法侵權行為既經認定，從而，原告本於侵權行為及繼承之
    法律關係，請求被告賠償損害，於法有據，自無不合。茲所應審究者，厥為原告
    請求之各項金額是否允當，爰分述如次：
（一）醫療費用部分：原告於雲林醫院住院期間及出院後門診治療，共支出十六萬三
      千五百零七元，扣除證明書費用三百三十元，仍支出一十六萬三千一百七十七
      元，另支出棉棒、紗布等醫療用品二百三十五元等情，有該醫院之收據三紙及
      醫療用品收據一紙在卷可稽，依其收據所列各項項目及金額，均為醫療上必要
      支出，惟原告就此部分僅請求七萬三千六百九十一元，是本院僅就原告請求部
      分為審理，原告請求之上開金額為有理由，自應准許此部分之請求。
（二）看護費用部分：看護費用為原告增加生活上需要及將來維持傷害後健康之必需
      支出，此部分原告自得請求（最高法院六十五年第八次民事庭庭推總會決議參
      照）。證人即看護人員吳鳳凰結證稱：原告受傷期間是伊照顧她，自八十七年
      五月十六日至同年七月底止，工作內容是照顧她大小便、擦身體、翻身、擦背
      ，一天二十四小時，一千費用為一千五百元，共收了十一萬二千五百元等語，
      是原告確有支出其因受傷而增加之生活費用，雖證人之證詞與原告所提出之收
      據就金額及日期略有不符，此應係時隔久遠記憶略有喪失所致，然其確有照顧
      原告則屬事實，且證人吳鳳凰於本院審理時一再肯定其所收受之金額為十二萬
      二千五百元，是原告所支出之費用應以此金額為準，故原告此部分之請求金額
      在十二萬二千五百元之範圍內，為有理由，超過之部分，尚屬無據，不應准許
      。
（三）交通費用：原告於八十七年四月二十九日至同年五月十六日住院期間，其家屬
      至醫院，每日來回支出計程車費用二百元，十八日共支出三千六百元等情，有
      收據一紙在卷可證，而原告之住所至雲林醫院來回車資為二百元，應屬合理，
      而此部分為原告受傷而增加之生活費用，核屬必要，應予准許。
（四）喪失勞動能力部分：查原告為七十一年六月十一日出生，出車禍時年滿十六歲
      ，其身體強健，具有勞動能力應屬無疑。又查，原告於八十七年四月二十九日
      因車禍急診至雲林醫院住院治療，同日行剖腹探查手術，八十七年五月四日行
      股骨開放復位及內固定手術，八十七年五月十六日出院，出院後在家須休養半
      年，無法工作，並定期返還復健科門診作治療，後於八十八年十一月十八日入
      院行股骨內固定物拔除手術，八十八年十一月二十二日出院等情，有該醫院八
      十八年十二月十五日八八雲醫字五三九五號函在卷可按，是以原告無法工作之
      期間，應以住院治療之該月即一個月，出院休養之六個月，及嗣後返院拔除固
      定物住院之一個月，共為八個月。再查，原告主張其受傷前在雲林縣斗六市某
      泡沫紅茶坊工作，月收入約為一萬五千元等語，並舉出工作證明書證明，是原
      告在其無法工作之八個月減少之勞動能力損失為十二萬元，故原告之請求，於
      上開金額之範圍內，為有理由，超過之部分，尚屬無據，不應准許。
（五）非財產上損害部分：原告正值青年時期，突遭此變，致行動不便，生活起居作
      息均需他人協助，其精神上受有相當痛苦，堪信屬實。本院審酌原告因上開傷
      害所受之精神上痛苦程度，被告楊瓊如為年約二十六歲之成年人，具有工作能
      力，被告乙○○、丙○，年逾五十歲，因此次車禍承受喪子之痛，並慮及原告
      與訴外人黃泗清為朋友，損害發生時係搭車共同出遊等情事，再斟酌兩造社會
      地位、身分、經濟狀況等一切情狀，認原告請求十六萬元尚屬合理，應予准許
      。
四、綜上所述，原告因本件車禍所得請求之金額為醫療費用七萬三千六百九十一元、
    看護費用十二萬二千五百元、交通費用為三千六百元、喪失勞動能力十二萬元、
    非財產上損害十六萬元，共為四十七萬九千七百九十一元。從而，原告本於侵權
    行為之法律關係，請求被告連帶給付上開金額，及自起訴狀繕本送達之翌日即八
    十八年十二月三十日起至清償日止按週年利率百分之五計算之法定遲延利息，為
    有理由，應予准許，逾此部分之請求，為無理由，應予駁回。
五、原告陳明願供擔保，聲請宣告假執行，經核其勝訴部份，核無不合，爰酌定相當
    之擔保金額宣告之；其餘假執行之聲請，因訴之駁回而失所附麗，不予准許。
據上論結，本件原告之訴為一部有理由，一部無理由，依民事訴訟法第七十九條但書
第八十五條第二項、第三百八十五條第一項前段、第三百九十條第二項判決如主文。
中      華      民      國    八十九    年      一      月    二十六    日
                                        臺灣雲林地方法院民事庭
~B法      官  楊真明
右為正本，係照原本作成。
如對本判決上訴須於判決送達後二十日內向本院提出上訴狀。（須附繕本）
中      華      民      國    八十九    年      一      月    二十六    日
~B法院書記官  李素娥


司法院資訊處製作；財團法人民間司法改革基金會備份。
